臺灣雲林地方法院民事判決　　　　　　　 94年度婚字第213號
原　　　告　甲○○
被　　　告　乙○○
上列當事人間請求履行同居事件，於94年08月08日辯論終結，本
院判決如下：
    主    　文
原告之訴駁回。
訴訟費用由原告負擔。
    事    　實
甲、原告方面：
一、聲明：被告應與原告履行同居。
二、陳述：
（一）兩造於民國88年03月07日結婚，依規定夫妻互負同居之義
      務，不料被告竟於93年05月08日無故離家，拒與原告履行
      同居義務，顯然違背同居義務，為此，提起本件訴訟等語
      。
（二）對於被告抗辯之陳述：
  １、小孩的開銷及保險，原告也有支付，被告是於於93年05月
      08日離家，如果被告不將工作辭掉，原告不同意被告回家
      ，不是原告的父母親叫我們離婚，之前被告搬出去時，說
      先生、小孩他都不要，他要離婚，如果被告辭掉工廠的工
      作，原告同意被告回家。
  ２、被告辭掉工廠的工作，原告願每月給被告新台幣〔下同〕
      3 、4千元，被告的工作是三班制輪班，被告搬出去住一
      個多月時，原告曾要去帶他回來，被告不肯，還一直說要
      離婚，今年清明節原告在忙農事，被告也說要離婚。
三、證據：提出戶籍謄本1份為證。
乙、被告方面：
一、聲明：原告訴之駁回。
二、陳述：
（一）被告認為在外面的工廠工作比較好，小孩有媽媽及婆婆可
      以幫忙帶，之前小孩的開銷，都是由被告負擔，被告的婆
      婆趕被告走，並要原告與被告離婚。
（二）原告叫被告不要回去，連小孩也不讓被告看，被告要回去
      ，是原告不要讓被告回去，原告沒有盡到父親的責任，小
      孩生病，都是由被告帶去看病，原告一直在農田工作，小
      孩發燒，由被告帶二位小孩出門很危險。
（三）被告於93年05月08日離家，離家後有回去看小孩，也有過
      夜，最後原告不准被告回家，公公、婆婆也叫我們離婚。
      被告如辭掉工廠的工作，對被告沒有保障，因為被告有跟
      會，每月會錢2萬元，原告沒有辦法給被告，所以被告當
      然沒有辦法辭掉工作。
（四）原告之前堅持不讓被告回去，被告之後再回去，原告竟於
      隔天將門鎖換掉，原告並說他爸爸、媽媽叫人換的，不讓
      被告回家，以前被告都是三更半夜等到公、婆睡著了，才
      偷偷摸摸的回家等語。
    理　　由
一、按夫妻住所之設定與夫妻應履行同居之義務，尚有不同，住
    所乃決定各項法律效力之中心地，非民法所定履行同居義務
    之唯一處所。夫妻縱未設定住所，仍應以永久共同生活為目
    的，而互負履行同居之義務，要屬當然（司法院大法官會議
    釋字第四五二號參照）。再者，修正前民法第1002條規定，
    妻以夫之住所為住所，贅夫以妻之住所為住所，但約定以妻
    之住所為住所，或妻以贅夫之住所為住所者，從其約定。嗣
    再修正夫妻之住所，由雙方共同協議之；未為協議或協議不
    成時，得聲請法院定之。法院為前項裁定前，以夫妻共同戶
    籍地推定為其住所，並於87年06月17日公布施行。
二、再者，夫妻固互負同居之義務，但有不能同居之正當理由者
    ，不在此限，民法第1001條定有明文。本件被告目前住在雲
    林縣莿桐鄉甘厝村9鄰甘厝125號（已遷入戶籍）；原告住於
    雲林縣西螺鎮頂湳里14鄰經崙49號，為兩造所不否認，並有
    戶籍謄本可按。而夫妻無法決定婚姻住所時，要求履行同居
    義務之一方配偶應負舉證責任，就此有利之事實，原告應先
    舉證證明何處為其履行同居義務之地。惟原告就此部分，並
    未舉證證明其婚姻共同之住所地、為雲林縣西螺鎮頂湳里14
    鄰經崙49號，是其請求被告回去上開處所履行同居，自無理
    由。
三、而配偶有選擇自己工作的權利，苟雙方對於他方是否工作、
    或從事工作之內容，如有不同意見，理應透過協調溝通以化
    解歧見，不能強制他方應聽命遵從。本件兩造於結婚前，雙
    方均於縣內的福懋公司上班，為兩造所承認，嗣因原告之父
    、母親年事漸邁，原告乃辭掉福懋公司的工作，而專心從事
    農務工作，並要被告也辭掉工作，一起幫忙農務及家事。惟
    被告考量其在公司工作收入穩定，並有會款負擔，因而，不
    願辭去公司的工作，自有其考量的理由。惟原告未盡到適當
    的溝通，竟要求被告一定要辭去工作，否則，不讓被告進入
    家門，此舉實屬不妥，且價值觀念亦有調整必要。被告考量
    後，認為公司收入穩定，不願辭職，原告未允，竟放話不讓
    被告回家，再起訴請求被告履行同居義務，顯然有意藉履行
    同居之訴，迫使被告辭職動機，其請求難認有理由。
四、此外，被告與公公、婆婆相處本不盡和諧，被告又不願辭去
    公司的工作，以專心幫忙農事及家事，難免使公、婆更加的
    不滿，參以原告之父親於本院94年08月08日辯論時，亦表示
    媳婦不離開福懋公司，我就不願意她回來等語。因此，被告
    表示其離家後，等到三更半夜公、婆睡著了，才偷偷摸摸的
    回家等情，合於常理。再者，被告主張原告之前堅持不讓被
    告回去，被告之後再回去，原告竟於隔天將門鎖換掉，原告
    並說他爸爸、媽媽叫人換的，不讓被告回家等語。固為原告
    否認，並表示門鎖鬆動才換掉等語。惟查，被告不辭掉福懋
    公司的工作，已引起原告及其家人的不滿，並表示不讓其回
    家，已如上述。而且，被告亦主張被告之後再回去，原告竟
    於隔天將門鎖換掉，並說他爸爸、媽媽叫人換的，不讓被告
    回家等語，亦合於常情。因此，原告家門換鎖的動作，衡情
    應該是不讓被告回家所為。否則，原告之家門換了鎖，理應
    告知、或另配製鑰匙交付被告，方屬合理。
五、綜合上述，被告並非不履行同居義務，認定已如上述。原告
    以被告無故離家出走，請求被告履行同居之訴，為無理由，
    應予駁回。
六、本件事證已經明確，雙方其餘主張及陳述，於本件判決結果
    並無影響，不再一一論述。
七、據上論結，本件原告之訴為無理由，依民事訴訟法第78條，
    判決如主文。
中　　華　　民　　國　　94　　年　　8 　　月　　22　　日
                  家事法庭法　官　林秋火
以上正本係照原本作成
如對本判決上訴，應於判決送達後20日內向本院提出上訴狀。（
須附繕本，並繳納上訴裁判費新台幣4500元）
中　　華　　民　　國　　94　　年　　8 　　月　　22　　日
                          書記官  張瑛瑢
